最高法院刑事判決　　　　　　九十六年度台上字第六四四一號
上　訴　人　台灣高等法院台南分院檢察署檢察官
被　　　告　甲○○
上列上訴人因被告違反槍砲彈藥刀械管制條例案件，不服台灣高
等法院台南分院中華民國九十六年四月十一日第二審判決（九十
六年度上訴字第九九號，起訴案號：台灣雲林地方法院檢察署九
十五年度偵字第一二六二號），提起上訴，本院判決如下：
    主  文
原判決撤銷，發回台灣高等法院台南分院。
    理  由
原判決以公訴意旨略稱：被告甲○○明知以外接高壓鋼瓶內氣體
為發射動力，可發射子彈、充填壓縮氣體或彈丸之空氣長槍，具
有殺傷力，係屬槍砲彈藥刀械管制條例管制之槍枝，非經中央主
管機關許可，不得持有。竟於民國八十八年間，向綽號「阿三」
之成年男子取得具殺傷力之大型空氣長槍一支，而未經許可持有
之，迄九十四年八月二十八日下午五時五十分許，在雲林縣東勢
鄉○○村○○路十六號前為警查獲等情，因認被告涉犯槍砲彈藥
刀械管制條例第八條第四項之未經許可持有空氣槍罪嫌。經審理
結果，認不能證明被告犯罪，因而維持第一審諭知被告無罪之判
決，並駁回檢察官在第二審之上訴；固非無見。
惟查：（一）原判決理由說明：「許俊文因九十五年度偵字第三
六０一號案件（即許俊文另案持有另一把空氣槍案件），於九十
五年七月二十六日檢察官訊問時，明確供稱：『（張順吉為何供
述自己於一年前開始就與你一同持瓦斯槍射擊鳥類一事？）是另
外一支槍，之前被朋友《張裕傑》借走，我那朋友因為這支槍被
安南派出所的警員抓了，我與張順吉曾持這支槍去射擊鳥類；（
《張裕傑》有無供述上開槍枝是向你借的？）沒有』等語。查許
俊文前述擁有另一支瓦斯長槍之『時間』、『查獲經過』，均核
與本件案情相符；又許俊文雖曾與被告一同出遊及喝酒，但非相
熟，彼此以綽號相稱，或有誤認本名之情，此觀被告僅知許俊文
之綽號為『海螺』，及許俊文於原審（第一審）審理時證稱其與
被告交情普通等語即見，則許俊文很可能僅記得被告之部分姓名
，而將『甲○○』誤為『張裕傑』。足認許俊文前揭檢察官訊問
中所指之『另外一支瓦斯長槍』應即為本件扣案空氣長槍；其所
稱之『張裕傑』應即為本件被告甲○○無疑」等語（見原判決正
本第四頁）。如果無訛，似認許俊文上開所陳伊有將本件空氣槍
「借予被告使用」之供詞係屬實在而可採取，惟原判決理由又謂
：「被告先前是否曾經接觸過系爭空氣長槍，甚或進而持有一段
時間，由於當日係許俊文攜帶空氣長槍至現場，並自行由其車後
車廂中取出，是從現存之卷內證據，尚無從推斷被告於當日之前
已知悉系爭空氣長槍之存在，或曾為持有之行為，本院（原審）
因認被告當日係第一次接觸系爭長槍，並僅於手上把玩數分鐘」
等語（見原判決正本第五頁）；原判決理由之說明前後矛盾，自
有違誤。（二）審理事實之法院，對於案內一切證據，除認為不
必要者外，均應詳為調查，然後基於調查所得之心證，以為判斷
事實之基礎，如有應行調查之證據未經依法調查，或證據雖已調
查而其內容尚未明瞭者，即與未經調查無異，如遽行判決，即屬
刑事訴訟法第三百七十九條第十款所稱之當然違背法令。原判決
認被告否認犯罪所持系爭空氣槍非其所有，僅一時好奇而拿來把
玩之辯解係可採信，依其理由之說明，無非係以證人許俊文在另
案之供詞及本件審理時之證詞，以及證人涂逸軒之證詞，認本件
查獲之空氣槍為許俊文所有，被告僅暫時把玩槍枝，並無持有管
領槍枝之行為，而為有利被告之認定。惟非法持有槍枝罪之成立
，並不以持有者為槍枝之所有權人為限，倘有管領或與他人共同
管領槍枝之行為，均足認係持有槍枝之行為。是本件槍枝若係許
俊文所有而非被告所有，能否以槍枝非被告所有，即據以推論被
告並無持有之事實，非無疑竇。且依原判決之說明及卷內資料，
被告在警詢、偵查中供承持有扣案槍枝無訛（見警卷第二頁、偵
字第三八七一號卷第十二頁），且在審理中坦承九十四年八月二
十八日下午五時五十分許，在雲林縣東勢鄉○○村○○路十六號
前，因其手持扣案空氣長槍一支，遭雲林縣警察局台西分局安南
派出所員警查獲，該槍枝係外號「海螺」之許俊文之朋友所有，
當日伊自（雲林）六輕下班後，與一群朋友出去玩，伊與許俊文
在等候其他朋友時，許俊文拿槍枝出來，伊好奇借來看等語（見
原判決正本第二頁、訴字卷第九八頁）。如果屬實，則被告當日
下班後，似與許俊文等人相約同行，由許俊文開車，則許俊文當
日自車上交付槍枝予被告之行為，能否推翻被告坦承之前即持有
該槍枝之供詞及許俊文在審理中證稱被告曾向伊借用槍枝之證詞
，而為有利被告之認定？雖證人涂逸軒在第一審證稱：伊當日目
擊許俊文自汽車後座拿槍枝出來交給被告，在被告拿槍中為警查
獲等語，但亦證稱：當日伊與被告及許俊文有一段距離，不曉得
被告有無問許俊文殺傷力之問題（見訴字卷第一一二頁反面）；
如果屬實，則證人涂逸軒似未能證明許俊文究係何故交付槍枝予
被告；能否憑以認定被告所辯當時只是借來把玩等語係屬實在？
又原判決採信被告所持伊在警詢、偵查中之自白，係因綽號「大
象」者要求伊擔罪等語之辯解，理由說明：「證人涂逸軒復於原
審到庭證稱當天在警局有親耳聽到綽號『大象』之人要被告擔罪
（見原審卷第一一七頁背面）等語，核與被告歷次於原審中供述
係綽號『大象』要其擔罪等情相符」等語（見原判決正本第六頁
）。惟依卷內資料，證人涂逸軒在第一審證稱：「（什麼人叫被
告把槍擔下來？）什麼人我不知道，我知道事情發生在警察局外
面，有聽到要被告擔這個罪。（是在什麼時間、什麼地點叫被告
擔罪？）當天發生在警察局那裡。（請他擔罪時警察有無聽到？
）沒有，因為我不曉得，我沒有進去，就是有人陪他進去，有人
出來時，才聽到他們這樣講」等語（見訴字卷第一一三頁）；嗣
又改稱：「（有無聽到有人叫他擔罪這些講話的內容？）有。（
那是誰？）應該是大象；（大象親口叫被告擔罪？）是。（大象
叫被告擔罪的時候你人在現場親耳聽到？）是。（大象怎樣跟被
告講？內容？）實際也沒有講什麼就叫他擔罪。（有什麼目的？
大象是有什麼其他目的？要不然叫被告他擔罪？）有這樣說，實
際情形我不曉得，這槍是許志俊有關係，大象應該跟他沒有關係
」等語（見訴字卷第一一七頁至第一一八頁）。證人涂逸軒上開
證詞，就究係何人在何處要求被告擔罪？伊有無進入警察局？是
否親自聽聞上開串供之情節？所供前後似有不符。且「大象」究
係何人？伊既與槍枝無關，被告亦不知道其真實姓名住所，何以
臨時應「大象」之要求而承擔罪責？又被告被查獲之時，倘警員
立即控制現場並提解到警局處理，被告如何與未經移送之「大象
」串供而警員竟渾然不知？又被告被查獲之初，有無否認犯罪，
並供出槍枝係許俊文所有？是否串供後再行翻供？凡此均攸關被
告所辯為他人擔罪之詞是否可信？非不可傳喚查獲本案之警員查
明；原審未詳查究明，遽採證人涂逸軒非無瑕疵之證詞，遽為被
告有利之認定，自有調查職責未盡之違誤。以上或係檢察官上訴
意旨所指摘，或為本院得依職權調查之事項，應認原判決有撤銷
發回更審之原因。
據上論結，應依刑事訴訟法第三百九十七條、第四百零一條，判
決如主文。
中　　華　　民　　國　九十六　年   十一   月  二十二  日
                      最高法院刑事第十一庭
                          審判長法官  林　永　茂
                                法官  蘇　振　堂
                                法官  蕭　仰　歸
                                法官  何　菁　莪
                                法官  郭　毓　洲
      本件正本證明與原本無異
                                      書  記  官
中　　華　　民　　國　九十六　年   十一   月  二十六  日
                                                 H
